【裁判字號】    96,訴,1635
【裁判日期】    970307
【裁判案由】    償還犯罪被害補償金
【裁判全文】
臺灣桃園地方法院民事判決              96年度訴字第1635號
原      告  臺灣臺中地方法院檢察署
法定代理人  甲○○
訴訟代理人  丙○○
被      告  乙○○
                    （另案於臺灣桃園女子監獄執行中）
上列當事人間請求償還犯罪被害補償金事件，於民國97年2 月22
日辯論終結，本院判決如下：
    主    文
被告應給付原告新臺幣陸拾萬伍仟零柒拾陸元，及自民國九十六
年九月二十二日起至清償日止，按週年利率百分之五計算之利息
。
訴訟費用由被告負擔。
    事實及理由
一、原告起訴主張：
  (一)按「國家於國家於支付犯罪被害補償金後，於補償金額範圍
    內，對犯罪行為人或依法應負賠償責任之人有求償權。前項
    求償權，由支付補償金之地方法院或其分院檢察署行使之。
    」，犯罪被害人保護法第12條第1、2項定有明文。
  (二)緣被告乙○○與謝仁傑曾因感情糾紛發生嫌隙，其於民國93
    年3 月24日凌晨2 時許，先委由綽號「美國仔」之成年男子
    撥打謝仁傑之行動電話，而知悉謝仁傑欲前往臺中市○區○
    ○路4 段325 號「風尚人文餐館」，被告即與綽號「美國仔
    」之男子及另一名戴眼鏡之成年男子進入該「風尚人文餐館
    」內，適謝仁傑點餐後於同日凌晨3 時23分許前往該餐館櫃
    檯欲結帳，綽號「美國仔」者及另名戴眼鏡之男子即趨前立
    於謝仁傑身後，被告則立於綽號「美國仔」者與另名戴眼鏡
    男子身後，並指認謝仁傑，謝仁傑轉身後，綽號「美國仔」
    與另名戴眼鏡男子即與謝仁傑理論，由該名戴眼鏡之男子手
    持一銀色不明物體抵住謝仁傑頸前，再由該名戴眼鏡男子與
    綽號「美國仔」者強行將謝仁傑推拉離開「風尚人文餐館」
    櫃檯，並將謝仁傑拉往「風尚人文餐館」之大門外，嗣被告
    與綽號「美國仔」者及另六名成年男子，應可預見持鐵棍、
    木棍朝人之頭部、臉部毆擊，將可能造成頭部外傷致顱內出
    血，並因而導致腦部神經所主控之嗅覺、視覺、聽覺及味覺
    等器官之機能全部喪失，竟仍在該「風尚人文餐館」大門口
    正前方處，由綽號「美國仔」者與另六名成年男子分持鐵棍
    、木棍或徒手毆打謝仁傑因而受有頭部外傷致顱內出血、右
    側顴骨局部挫傷等傷害，其中頭部外傷致顱內出血之傷害並
    造成日後嗅覺完全喪失之重傷害。被告上揭傷害致重傷行為
    ，業經臺灣臺中地方法院94年度訴字第3324號刑事判決判處
    有期徒刑3 年4 月在案，而被害人謝仁傑因受重傷所支出醫
    療費及喪失或減少勞動能力，業經犯罪被害人補償審議委員
    會決定補償其605,076 元，並已於96年7 月17日支付予謝仁
    傑在案，揆諸首揭說明，原告自應對被告求償，爰依法提本
    件訴訟。另被害人謝仁傑於台中地院向被告起訴請求損害賠
    償事件係該院95年度訴字第1540號，該案之判決係針對慰撫
    金的部分求償，與本件原告請求是醫療費用及減少勞動能力
    的損失範圍並不一樣，故無重複請求的問題等語。
  (三)並聲明：如主文所示。
二、被告則以：
    被告並沒有打被害人謝仁傑，伊只是在現場而已，是謝仁傑
    自己打電話來，伊把電話拿給綽號美國仔的人聽（本名為張
    國正，是58年次），謝仁傑說要約在外面見面，實際上打人
    的是張國正。伊另外有收到被害人謝仁傑在台中地院起訴請
    求損害賠償的判決，該案伊應賠償謝仁傑40萬元，伊同意本
    件原告之請求，等出獄後有錢再還等語。
三、得心證之理由：
  (一)原告主張之事實，已據其提出與所述相符之臺灣臺中地方法
    院94年度訴字第3324號刑事判決、95年度訴字第1540號民事
    判決、臺灣臺中地方法院檢察署犯罪被害人補償審議委員會
    95 年 度補審字第63號決定書、收據為證，並經本院依職權
    調閱前開臺灣臺中地方法院94年度訴字第3324號刑事傷害致
    重傷事件及臺灣臺中地方法院檢察署犯罪被害人補償審議委
    員會補審事件卷宗核對無訛，復為被告所不爭執，原告之主
    張為可採信。
  (二)按民法第184 條第1 項前段規定：「因故意或過失，不法侵
    害他人之權利者，負損害賠償責任。」；又犯罪被害人保護
    法第12條第1 項、第2 項前段另規定：「國家於支付犯罪被
    害補償金後，於補償金額範圍內，對犯罪行為人或依法應負
    賠償責任之人有求償權。前項求償權，由支付補償金之地方
    法院或其分院檢察署行使。」。本件被害人謝仁傑已向原告
    申請犯罪被害補償金，經原告之犯罪被害補償審議委員會以
    95年度補審字第63號決定補償謝仁傑醫療費部分8,054 元、
    喪失或減少勞動能力或增加生活上需要部分597,022 元，合
    計605,076 元，並於96年7 月17日支付等事實，有原告提出
    桃園地檢署犯罪被害人補償審議委員會決定書、補償金匯款
    收據影本等為證，被告對此並不爭執，是原告主張依犯罪被
    害人保護法第12條第1 項規定，於上開金額範圍內已補償被
    害人謝仁傑，而被害人謝仁傑對於被告之侵權行為損害賠償
    請求權，即移轉與原告，原告對被告即有求償權。則原告依
    犯罪被害人保護法第12條第1 項之規定，請求被告賠償605,
    076 元，即屬於法有據，為有理由，應予允許。
四、又給付無確定期限者，債務人於債權人得請求給付時，經其
    催告而未為給付，自受催告時起，負遲延責任。其經債權人
    起訴而送達訴狀，或依督促程序送達支付命令，或為其他相
    類之行為者，與催告有同一之效力。民法第229 條第2 項定
    有明文，原告已聲請支付命令請求被告履行給付，該支付命
    令於96年9 月21日送達被告，經本院核對96年度促字第4206
    6 號支付命令卷宗之送達證書無訛；從而，原告請求被告給
    付605,076 元，及96年9 月22日起至清償日止，按年息5%計
    算之利息，為有理由，應予准許。
五、本件事證已臻明確，兩造其餘主張陳述及攻擊防禦方法，均
    毋庸再予審酌，附此敘明。
六、結論：本件原告之訴，為有理由，依民事訴訟法第78條，判
    決如主文。
中    華    民    國    97    年    3     月    7     日
                  民事第三庭    法  官  汪智陽
以上正本係照原本作成
如對本判決上訴，須於判決送達後20日內向本院提出上訴狀
                                書記官  林君燕
中    華    民    國    97    年    3     月    7    日


司法院資訊處製作；財團法人民間司法改革基金會備份。
